臺灣士林地方法院刑事判決　　　　　　　 96年度訴字第824號
公　訴　人　臺灣士林地方法院檢察署檢察官
被　　　告　乙○○
上列被告因偽造文書案件，經檢察官提起公訴（96年度偵緝字第
896 號），本院於訊問被告後，被告為有罪之陳述，經裁定認為
宜以簡式審判程序審理，並判決如下：
    主  文
賴敦泉行使偽造私文書，足生損害於公眾及他人，累犯，處有期
徒刑肆月，如易科罰金，以新臺幣壹仟元折算壹日。
內政部警政署國道公路警察局公警局交字第Z00000000 號舉發違
反道路交通管理事件通知單通知聯、移送聯、存根聯上偽造之「
甲○○」署押共參枚、切結書上偽造之「甲○○」署押及指印各
壹枚，均沒收。
    事  實
一、乙○○曾因竊盜案件，經臺灣宜蘭地方法院於民國93年12月
    3 日以93年度易字第367 號判決處有期徒刑6 月確定，於94
    年3 月28日易科罰金執行完畢。緣乙○○係甲○○之國中同
    學，於95年8 月間某日，因借用甲○○名義參加拖車工會自
    強活動，向甲○○取得駕照影本而熟知甲○○之個人身分資
    料。乙○○於95年8 月25日凌晨5 時30分，於駕照吊扣期間
    ，駕駛詮達貨運公司所有之車牌號碼768-AK號營業曳引拖車
    載運鋼筋，行經臺北縣汐止市國道3 號高速公路南向13.9公
    里處時，因鋼筋未捆紮牢固而為警攔檢，詎乙○○為免其駕
    照吊扣期間駕駛之行為遭警取締處罰，竟基於偽造署押、行
    使偽造私文書之犯意，向員警佯稱其為「甲○○」本人，並
    提供「甲○○」之年籍資料供警據以填發內政部警政署國道
    公路警察局公警局交字第Z00000000 號舉發違反道路交通管
    理事件通知單（下稱舉發通知單），舉發甲○○違反道路交
    通管理處罰條例第25條第1 項第3 款、第33條第1 項第11款
    之行為，乙○○隨即在該舉發通知單上之「收受通知聯者簽
    章」欄內以複寫方式1 次偽造「甲○○」署名共計3 枚（舉
    發通知單為一式3 聯，分別為通知聯、存查聯及移送聯，各
    聯間以複寫方式為之），表示係「甲○○」本人收受該舉發
    通知單通知聯之意思而偽造私文書，又因未攜帶駕照，復接
    續於員警所提出用以擔保駕駛人本人領有合格有效駕駛執照
    之切結書上偽簽「甲○○」署押及捺指印各1 枚，用以偽造
    甲○○名義之切結書，表彰其確為領有合格有效駕駛執照之
    駕駛人之意後，併交付上開舉發通知單及切結書予員警而行
    使之，足以生損害於甲○○及內政部警政署國道公路警察局
    對道路交通違規事件管理及裁罰之正確性。嗣經甲○○收受
    上開舉發通知單向交通部公路總局臺北區監理所宜蘭監理站
    申訴，經該監理站函請內政部警政署國道公路警察局偵辦，
    始查悉上情。
二、案經內政部警政署國道公路警察局第九警察大隊報告臺灣士
    林地方檢察署檢察官偵查起訴。
    理  由
一、按簡式審判程式之證據調查，不受第159 條第1 項之限制，
    刑事訴訟法第273 條之2 定有明文，是依上開規定，於行簡
    式審判程式之案件，被告以外之人於審判外之陳述，除有其
    他不得作為證據之法定事由外，應認具有證據能力。查本案
    被害人甲○○於警詢、偵查時所為陳述，雖係被告以外之人
    於審判外之陳述，惟因本案採行簡式審判程式，復無其他不
    得做為證據之法定事由，揆諸首揭說明，應認具有證據能力
    ，核先敘明。
二、上揭犯罪事實，業據被告乙○○於本院審理中坦承不諱，核
    與被害人甲○○於警詢、偵查時所為證述之情節相符，並有
    舉發通知單及切結書各1 紙、現場取締照片7 張、交通部公
    路總局臺北區監理所宜蘭監理站95年10月25日北監宜字第09
    52100168號函暨所附被害人之申訴資料、內政部警政署刑事
    警察局95年12月11日刑紋字第0950176974號鑑驗書1 份在卷
    可憑（分見偵字第3617號卷第25頁至第28頁、第32頁至第37
    頁），足認被告自白與事實相符，可以採信。本件事證明確
    ，被告之犯行堪予認定，應依法論科。
三、被告乙○○冒用「甲○○」名義，於舉發通知單上之收受通
    知聯者簽章欄內及切結書上立切結書人處，偽造「甲○○」
    之簽名及指印，表示甲○○業已收受該舉發通知單並擔保甲
    ○○本人為領有合格駕駛執照之駕駛人，而偽造上開私文書
    ，其復持之交員警而加以行使，顯然對上開文書之內容有所
    主張，自足以生損害於甲○○及警察機關對於交通違規事件
    管理之正確性，故核其所為，係犯刑法第216 條、第210 條
    之行使偽造私文書罪。被告於舉發通知單、切結書上偽造署
    押、按捺指印之行為，均係偽造私文書之階段行為，其偽造
    私文書之低度行為復為行使偽造私文書之高度行為所吸收，
    均不另論罪。又被告先後2 次於員警交付之舉發通知單、切
    結書上偽造署押、偽造私文書及行使偽造私文書之行為，係
    於密切接近之時間及同地實施，侵害同一法益，各行為之獨
    立性極為薄弱，且均係出於同一之逃避取締目的，依一般社
    會健全觀念，在時間差距上難以強行分割，應視為數個舉動
    之接續施行，合為包括之一行為予以評價，論以接續犯之一
    罪。再被告有如事實欄所載之論罪科刑及執行情形，有臺灣
    高等法院被告前案紀錄表在卷可考，其於5 年內再故意犯本
    案有期徒刑以上之罪，為累犯，應依刑法第47條第1 項規定
    加重其刑。爰審酌被告為圖規避交通罰責，竟冒用甲○○名
    義接受裁罰，致生交通主管機關裁罰對象判誤之虞，且險使
    無辜之人誤受裁罰，犯行所生危害非輕，惟犯罪後尚能坦承
    犯行等一切情狀，量處如主文所示之刑，並諭知易科罰金之
    折算標準。末查，被告所犯上開犯行，時間雖在96年4 月24
    日之前，且非屬中華民國96年罪犯減刑條例所列不得減刑之
    罪，惟按中華民國96年罪犯減刑條例第5 條規定：本條例施
    行前，經通緝而未於中華民國96年12月31日以前自動歸案接
    受偵查、審判或執行者，不得依本條例減刑。本件被告經檢
    察官於96年6 月29日通緝，俟於96年7 月11日為警緝獲歸案
    ，即被告經通緝後，並未於96年12月31日以前自動歸案接受
    審判，自不合於中華民國96年罪犯減刑條例減刑條件，爰不
    予減刑，附此敘明。
四、至內政部警政署國道公路警察局公警局交字第Z00000000 號
    舉發通知單通知聯、移送聯、存根聯上偽造之「甲○○」署
    押共3 枚、切結書上偽造之「甲○○」署押及指印各1 枚，
    均應依刑法第219 條規定，宣告沒收之。
據上論斷，應依刑事訴訟法第273 條之1 第1 項、第299 條第1
項前段，刑法第210 條、第216 條、第47條第1 項、第41條第1
項前段、第219 條，判決如主文。
本案經檢察官莊富棋到庭執行職務。
中　　華　　民　　國　　96　　年　　10　　月　　30　　日
                  刑事第七庭法  官    許碧惠
以上正本證明與原本無異。
如不服本判決，應於收受送達後10日內向本院提出上訴書狀，其
未敘述上訴之理由者，並得於上訴期間屆滿後20日內向本院補提
理由書（均須按他造當事人之人數附繕本）。
                            書記官    徐仁豐
中　　華　　民　　國　　96　　年　　10　　月　　30　　日
附錄
刑法第210條
偽造、變造私文書，足以生損害於公眾或他人者，處5 年以下有
期徒刑。
刑法第216條
行使第210 條至第215 條之文書者，依偽造、變造文書或登載不
實事項或使登載不實事項之規定處斷。
